【裁判字號】    90,交聲,478
【裁判日期】    901231
【裁判案由】    聲明異議
【裁判全文】
臺灣臺中地方法院交通事件裁定                      九十年度交聲字第四七八號
    原處分機關  交通部公路局台中區監理所
    異 議人 即
    受 處分 人  甲○○
右列受處分人因違反道路交通管理處罰條例案件，對於交通部公路局臺中區監理所中
華民國九十年十月三十日所為之裁決（中監違字第裁六０─ＨＡ0000000號裁
決書），聲明異議，本院裁定如左：
    主  文
原處分撤銷。
    理  由
一、按對於違反道路交通管理處罰條例之行為，應按其違反條款規定之受處罰對象，
    填製舉發違反道路交通管理事件通知單（以下簡稱舉發單），並於被通知人欄予
    以勾記，其通知聯依下列規定辦理：(一)、當場舉發者，被查獲之行為人為受處
    分人時，駕駛人姓名欄，應註明其姓名後，交付該行為人簽名或蓋章收受之；拒
    絕簽章者，並記明其事由，視為已收受，受處分人非該當場被查獲之行為人時，
    除應填寫駕駛人資料外，並應填載查明之受處分之姓名或名稱、地址、車牌號碼
    及車輛種類等資料，再交付被查獲之行為人代收，但經被查獲之行為人拒絕代收
    者，舉發機關應另行送達之，(二)、逕行舉發者，應按已查明之資料填註車牌號
    碼、車輛種類、車主姓名或名稱及地址，並於通知單上方空白處加註逕行舉發之
    文字後，由舉發機關送達被通知人，執行交通勤務警察或依法令執行交通稽查任
    務人員依前項規定舉發時，對於依規定須責令改正、補換牌照、駕照等事項，應
    當場告知該駕駛人或同車之汽車所有人，並於通知單記明其事項或事件情節及處
    理意見，供裁決參考，對於依規定須禁止行駛、禁止駕駛車輛者，亦同，第一項
    第一款之當場舉發違反道路交通管理事件，如交通勤務警察或依法令執行交通稽
    查任務人員使用電腦列印通知單時，其駕駛人姓名，得以違反行為人之身分證統
    一編號及出生年、月、日代之；填製舉發單，應就其違反行為簡要明確記載於違
    規事實欄內，並記明其違反條款；二以上違反道路交通管理行為，應於通知單之
    「違規事實」欄分別填記；違反道路交通管理事件，處罰機關受理後發現舉發錯
    誤或要件欠缺，其錯誤屬實或待查明者，退回舉發單位查明補正後依法處理，其
    錯誤屬實或無可補正者，由受理機關依權責簽結；違反道路交通管理事件之裁決
    ，應參酌舉發違規事實、違反情節、稽查人員處理意見及被處分人之陳述，依標
    準表裁處；違反道路交通管理事件行為人，未依規定自動繳納罰鍰，或未依規定
    到案聽候裁決，處罰機關應於一個月內依標準表逕行裁決之，違反道路交通管理
    事件統一裁罰標準及處理細則第十一條、第十二條第一項、第十三條、第三十四
    條第二項、第四十三條第一項、第四十四條第一項分別定有明文。是受處分人縱
    有違反交通管理事件行為，仍應先由舉發機關就其違規事實先予舉發，並由舉發
    機關填製舉發單，再將舉發單交由受處分人收受或送達後，主管機關始得據以裁
    決，如違規行為有未經舉發，或舉發機關未填製舉發單，或未受舉發單之合法通
    知時，主管機關均不得逕予裁決；又如係舉發事實錯誤時，除屬得補正之情形外
    ，主管機關僅得依權責簽結，亦不得逕就未經舉發之事實予以裁罰，否則，其裁
    決程序均即屬不適法。
二、本件原處分機關係以：異議人即受處分人甲○○，於民國九十年七月十七日下午
    五時二十三分許，駕駛其所有之車號ＮＨ─九七九七號自小客車，在台十二線三
    公里三百公尺處，「任意跨越車道行駛」，違反道路交通管理處罰條例第四十五
    條第一項第十二款規定，爰依法裁罰等情。受處分人則以：汽車非軌道車，行駛
    有自由路徑，利用相片回進自小客車進入路口前有跨越兩條車道行駛，不是直接
    證據，在路口交通法規無規範汽車如何操控；且交通隊在不當舉發超速行車後改
    為「任意跨越車道行駛」苛求，公信力及公平何在，為此爰依法聲明異議等語。
三、本院查：原處分機關認受處分人有前開違規行為，所據者厥為台中縣警察局九十
    年八月三十日掣發之中縣警交相字第ＨＡ0000000號舉發單；同警局九十
    年十月十一日 (九０)中縣警交字第五七０三六號函。惟前揭舉發單所舉發之違
    規事實為「行車限速五十公里，經測時速一一六公里，超速六六公里滿二十公里
    以上」云云，原處分機關所為「任意跨越車道行駛」之裁處並不在舉發範圍內；
    另前開函文雖記載「經審酌申訴所提內容及比對採證照片，認該車係跨越兩車道
    行駛致儀器誤判，本局同意取消違規超速之處罰並將違規事實變更為任意跨越兩
    條車道行駛，違反法條第四十五條第一項第十二款」云云，然原舉發機關既未重
    行掣發舉發單，就受處分人「任意跨越車道行駛」之違規行為再為舉發，並通知
    受處分人，僅以前開函文函覆原處分機關 (副本送受處分人)，自不得認已就受
    處分人「任意跨越車道行駛」之違規行為舉發，更不得以前開函文代替舉發單，
    而以副本送受處分人即認已完成舉發程序；又前開函文既已承認舉發受處分人超
    速行車之事實有誤，且該舉發事實顯屬不得補正之情形，原處分機關本應依權責
    簽結，尚不得變更舉發事實逕就未經舉發部分予以裁罰。揆諸前述說明，原處分
    機關逕就未經舉發之事實予以裁決，程序上即不適法，原處分自應予以撤銷。
三、據上論斷，應依道路交通管理處罰條例第八十七條第二項、道路交通案件處理辦
    法第二十條，裁定如主文。
中      華      民      國      九十      年      十二      月  三十一  日
                                臺灣臺中地方法院交通法庭
                                    法  官    劉  長  宜
右正本證明與原本無異。
如不服本裁定應於送達後五日內向本院提出抗告狀。
                                    書記官
中      華      民      國     九十一   年      一      月       七     日


司法院資訊處製作；財團法人民間司法改革基金會備份。
